臺灣臺南地方法院刑事判決
110年度訴字第200號
公  訴  人  臺灣臺南地方檢察署檢察官
被      告  王俊勝


選任辯護人  蘇文斌律師
            許婉慧律師
            郭子誠律師
上列被告因違反廢棄物清理法案件，經檢察官提起公訴（108年
度偵字第8942號），被告於準備程序進行中，就被訴事實為有罪
之陳述，經合議庭裁定改由受命法官獨任依簡式審判程序審理，
並判決如下：
    主  文
王俊勝犯廢棄物清理法第四十六條第四款前段之非法清理廢棄物
罪，共貳罪，分別處有期徒刑壹年肆月、壹年貳月。應執行有期
徒刑貳年肆月。
未扣案犯罪所得新臺幣貳佰萬元沒收，並於全部或一部不能沒收
或不宜執行沒收時，追徵之。
    事  實
一、王俊勝係進順商行（獨資商號、現已廢止營業登記）負責人
    ，該商行以收取公司行號或民宅丟棄之木棧板、建築工程或
    不鏽鋼工廠廢棄之白鐵廢料、廢紙、塑膠、家具、電器或鋼
    筋等廢棄物再予轉售為業。其明知依廢棄物清理法第41條規
    定，從事廢棄物貯存、清除、處理業務者，應向直轄市、縣
    (市)主管機關或中央主管機關委託之機關申請核發公民營廢
    棄物貯存、清除、處理機構許可文件後，始得從事貯存、清
    除、處理廢棄物之業務，竟仍基於未經主管機關許可，提供
    土地堆置廢棄物，及未領有許可文件即從事廢棄物貯存業務
    之犯意，分別為下列行為：
　㈠王俊勝自民國103年9月間某日起，以每月新臺幣(下同）2萬
    元之代價，向吳青田（103年12月後即未再收取租金，所涉
    違法提供土地回填、堆置廢棄物部分，另經檢察官為緩起訴
    處分）承租位於臺南市○○區○○段0000○0000地號土地（面積
    約2,853平方公尺，下稱善化段土地，詳附件一），供他人
    違法堆置及貯存大量木材、木塊、木棧板、建築工程及不鏽
    鋼工廠之白鐵廢料等一般事業廢棄物（體積約8,673.1立方
    公尺）。
　㈡王俊勝復自103年間某日起，即以進順商行名義，將自己與其
    胞兄王俊發(已歿)共有位於臺南市○○區○○段0000地號土地及
    其管理母親王黃英（不知情）所有之臺南市○○區○○段0000地
    號土地上（面積約1,350平方公尺，下稱蘇林段土地，詳附
    件二），供他人違法堆置及貯存大量木材、木塊、木棧板、
    建築工程及不鏽鋼工廠之白鐵廢料等一般事業廢棄物（體積
    約5,400立方公尺）。
二、王俊勝以木頭廢棄物，以3噸以下貨車，每車收500元；10噸
    以下貨車每車收1000元；10噸以上貨車，每車收3000元。建
    築廢棄物鋼筋，則以每公斤8元收購，再以每公斤9元轉售他
    人。塑膠廢棄物則以每公斤3元收購，再以每公斤5元轉售他
    ，每年可獲利約50至60萬元。嗣經臺南市政府環境保護局（
    下稱環保局）於107年8月30日會同法務部調查局臺南市○○○○
    ○○○○段地號土地進行稽查，而查獲上情。幾經催促，善化段
    土地由地主吳青田改善，於110年12 月13 日由環保局複查
    後確認改善完成。蘇林段土地迄本院辯論結日止，均未完成
    清理改善。
三、案經法務部調查局臺南市調查處報告臺灣臺南地方檢察署檢
    察官偵查起訴。
    理  由
一、本件被告所犯為死刑、無期徒刑、最輕本刑為3年以上有期
    徒刑以外之罪，亦非屬高等法院管轄之第一審案件，其於準
    備程序進行中，先就被訴事實為有罪之陳述，經法官告知簡
    式審判程序之旨，並聽取公訴檢察官、被告及辯護人之意見
    後，依刑事訴訟法第273條之1第1項、第273條之2等規定，
    裁定進行簡式審判程序，且不受同法第159條第1項、第161
    條之2、第161條之3、第163條之1及第164條至第170條所規
    定證據能力認定及調查方式之限制，合先敘明。
二、上揭犯罪事實，業據被告於警詢、偵訊及本院審理時均坦承
    不諱（調查卷第2至4頁、偵卷第31至32頁、本院卷第57、10
    3頁），核與證人吳青田於警詢、偵訊時之證述（警卷第13
    至27頁）相符、並有房屋租賃契約書、進順商行商業登記基
    本資料、臺南市○○區○○段0000○0000地號土地及安定區蘇林
    段1011、1012地號土地地籍資料、臺南市政府環境保護局10
    6年12月4四環土字第1060121800號函暨105年1月18日稽查工
    作紀錄、稽查照片、臺南市政府環境保護局107年9月10日環
    土字第1070093252號函暨107年8月30日稽查紀錄、稽查照片
    、臺南市政府環境保護局107年9月10日環土字第1070093252
    號函暨107年8月30日稽查紀錄及稽查照片、臺南市政府環境
    保護局107年9月27日環土字第1070099944號函及臺南市政府
    環境保護局107年11月21日環稽字第1070124186號函、臺南
    市政府環境保護局110年3月23日環土字第1100026882號函暨
    地籍圖查詢資料、航照圖、臺南市政府環境保護局110年12
    月21日環土字第1100142219號函、臺南市政府環境保護局11
    1年1月27日環土字第1110009252號函各1份（調查卷第9至40
    頁、第45頁、第55至69頁、本院卷第27至42頁、第157至160
    頁）在卷可稽，足認被告前開自白與事證相符，應堪予採信
    。本案事證明確，被告上開犯行實可認定，應依法論科。
三、論罪科刑：
　㈠按廢棄物清理法所稱廢棄物分下列二種：⒈一般廢棄物：指事
    業廢棄物以外之廢棄物。⒉事業廢棄物：指事業活動產生非
    屬其員工生活產生之廢棄物，包括⑴有害事業廢棄物（由事
    業所產生具有毒性、危險性，其濃度或數量足以影響人體健
    康或污染環境之廢棄物）、⑵一般事業廢棄物（由事業所產
    生有害事業廢棄物以外之廢棄物）；而所謂事業，係指農工
    礦廠（場）、營造業、醫療機構、公民營廢棄物清除處理機
    構、事業廢棄物共同清除處理機構、學校或機關團體之實驗
    室及其他經中央主管機關指定之事業，廢棄物清理法第2  
    條第2項、第5項分別定有明文。準此，本案善化段及蘇林段
    土地上查獲之木材、木塊、木棧板、建築工程及不鏽鋼工廠
    之白鐵廢料屬於一般事業廢棄物。
　㈡次按廢棄物清理法第46條第4款所規定之犯罪構成要件行為，
    計有「貯存」、「清除」及「處理」三者，「貯存」指事業
    廢棄物於清除、處理前，放置於特定地點或貯存容器、設施
    內之行為，「清除」指事業廢棄物之收集、運輸行為，「處
    理」指下列行為：1.中間處理：指事業廢棄物在最終處置或
    再利用前，以物理、化學、生物、熱處理或其他處理方法，
    改變其物理、化學、生物特性或成分，達成分離、減積、去
    毒、固化或穩定之行為。2.最終處置：指衛生掩埋、封閉掩
    埋、安定掩埋或海洋棄置事業廢棄物之行為。3.再利用：指
    事業產生之事業廢棄物自行、販賣、轉讓或委託做為原料、
    材料、燃料、填土或其他經中央目的事業主管機關認定之用
    途行為，並應符合其規定者，事業廢棄物貯存清除處理方法
    及設施標準第2條第1款至第3款分別定有明文。而廢棄物清
    理法第46條第4款之未領有許可文件清理廢棄物罪，其犯罪
    主體，不以廢棄物清理業者為限，只要未依第41條第1項規
    定領有廢棄物清除、處理許可文件，而從事貯存、清除、處
    理廢棄物，即為該當，且所稱之「清除」、「處理」，係指
    「符合」前揭法令規定所為之處置行為（最高法院110年度
    台上字第211號、110年度台上字第2198號判決意旨參照）。
    本案經查獲之一般事業廢棄物，係他人受託而由被告提供上
    揭善化段及蘇林段土地堆置並貯存，待被告另行轉售，過程
    中並未進行前述中間處理、最終處置或再利用之行為，依上
    開說明，自屬廢棄物之「貯存」行為。
　㈢再按廢棄物清理法第46條第3款所稱「未經主管機關許可，提
    供土地回填、堆置廢棄物者」，依其文義以觀，固係以提供
    土地者為處罰對象，然該條款所欲規範者應在於未經主管機
    關許可，提供土地、回填堆置廢棄物之行為，而非側重於土
    地為何人所有、是否有權使用，亦不問提供土地係供自己或
    他人堆置廢棄物。是凡以自己所有之土地，或有權使用（如
    借用、租用等）、無權占用之他人土地，以供自己或他人堆
    置廢棄物之行為，均有上開條款之適用，非謂該條款僅規定
    處罰提供自己之土地供他人堆置廢棄物而言，否則任意提供
    非屬自己或無權使用之土地供自己或他人堆置廢棄物，造成
    污染，卻無法處罰，顯失衡平，當非該法為改善環境衛生，
    維護國民健康之立法目的（最高法院107年度台上字第66號
    判決意旨參照）。被告所提供堆置、貯存廢棄物之善化段土
    地，為吳青田所有，由被告承租且管領使用之土地，依前揭
    說明，自屬「提供土地」；被告所提供堆置、貯存廢棄物之
    蘇林段1012地號土地為被告之母王黃英所有，由被告管領使
    用之土地，依前揭說明，亦屬「提供土地」。
　㈣經查，被告未依廢棄物清理法第41條第1項規定領有廢棄物貯
    存、清除、處理許可文件，未經主管機關許可，提供善化段
    及蘇林段土地堆置、貯存一般事業廢棄物，自屬提供土地堆
    置、非法貯存廢棄物之行為，核被告所為，係犯廢棄物清理
    法第46條第3款之非法提供土地堆置廢棄物罪及同條第4款前
    段之非法清理廢棄物罪。
　㈤被告分別於事實欄一㈠、㈡所示時間，分別陸續提供在事實欄
    一㈠、㈡所示之土地堆置廢棄物及非法貯存廢棄物，待轉售予
    他人，於各該犯行中，主觀上顯分別係基於單一提供土地堆
    置廢棄物、非法貯存廢棄物之犯意，反覆實行上開犯行，為
    集合犯，應僅各論以一罪。又廢棄物清理法第46條所列第1
    款至第6款之罪，係各自獨立之罪名，並非犯某一罪之各種
    加重條件，且同條第3款之非法提供土地堆置廢棄物罪，與
    同條第4款之非法清理廢棄物罪，其罪名與犯罪態樣互殊，
    自無包括論以集合犯一罪之餘地（最高法院104年度台上字
    第3602號判決意旨參照）。被告於事實欄一㈠、㈡所為，係分
    別以一行為同時觸犯廢棄物清理法第46條第3款之非法提供
    土地堆置廢棄物罪及同條第4款前段之非法清理廢棄物罪，
    為想像競合犯，應依刑法第55條規定，從一情節較重之廢棄
    物清理法第46條第4款前段之非法清理廢棄物罪處斷。另被
    告就事實欄一㈠、㈡所犯廢棄物清理法第46條第4款前段之非
    法清理廢棄物罪2罪，犯意各別，行為互殊，應分論併罰。
　㈥爰審酌廢棄物對自然生態環境造成之危害，政府為維護環境
    ，特定本法將廢棄物之處理納入管理。被告無視於廢棄物清
    理法之規範，恣意違犯上開犯行，使主管機關無從管理、審
    查其清運前述廢棄物之行為，所為破壞法秩序，造成環境危
    害，殊為不該。另本件堆置廢棄物之時間已長達7年之久、
    堆置廢棄物之土地範圍甚廣、堆置之廢棄物數量非少，又被
    告遭查獲後屢經環保局發函催促清除仍拖延至今，且善化段
    為地主吳青田自行清除完畢，而蘇林段迄今仍未清除，顯見
    被告於案發後未積極配合處理改善，犯後態度實有可議；兼
    衡其自述已婚、育有3子（1個念大學夜間部、1個在當兵、1
    個就讀醫專），從事怪手司機臨時工，日薪2,100元、另須
    照顧生病的太太等一切情狀，量處如主文所示之刑，併定其
    應執行之刑如主文所示，以示懲儆。
四、沒收：查本件被告受託堆置廢棄物並轉賣，每年獲利約可達
    50至60萬元不等，業經被告於警詢中供承在卷（調查卷第4
    頁）。依被告於103年9月間某日向吳青田租用土地，開始提
    供土地供他人堆置及貯存廢棄物，迄107年9月13日在調查局
    接受調查製作調查筆錄止，歷時約4年。再依被告於該次查
    筆錄自承，每年約50-60萬元之利潤，係以本件二筆土地供
    他人堆置、貯存廢物之總額，爰依有利被告原則，以被告每
    年獲利50萬元計算，被告於本件之犯罪所得為200萬元（以
    有利於被告之50萬元認定，計算式：50萬x4年＝200萬）。上
    開犯罪所得雖未扣案，仍應依刑法第38條之1第1項前段、第
    3項規定宣告沒收，並於全部或一部不能沒收或不宜執行沒
    收時，追徵之。
據上論斷，依刑事訴訟法第273條之1第1項、第299條第1項前段
，廢棄物清理法第46條第3款、第4款前段，刑法第11條前段、第
51條第5款、第38條之1第1項前段、第3項，刑法施行法第1條之1
第1項、第2項前段，判決如主文。
本案經檢察官黃信勇提起公訴，檢察官盧駿道、陳于文到庭執行
職務。
中　　華　　民　　國　　111 　年　　3 　　月　　22　　日
　　　　　　　　　刑事第三庭    法　官　陳振謙
以上正本證明與原本無異。
如不服本判決應於收受本判後20日內向本院提出上訴書狀，並應
敘述具體理由。其未敘述上訴理由者，應於上訴期間屆滿後20日
內向本院補提理由書狀（均須按他造當事人之人數附繕本）「切
勿逕送上級法院」。
  　　　　　　　　　　　　　　　書記官　黃憶筑
中　　華　　民　　國　　111 　年　　3 　　月　　22　　日
附錄本案論罪科刑法條全文：
廢棄物清理法第46條：
有下列情形之一者，處1年以上5年以下有期徒刑，得併科新臺幣
1千5百萬元以下罰金：
一、任意棄置有害事業廢棄物。
二、事業負責人或相關人員未依本法規定之方式貯存、清除、處
    理或再利用廢棄物，致污染環境。
三、未經主管機關許可，提供土地回填、堆置廢棄物。
四、未依第41條第1項規定領有廢棄物清除、處理許可文件，從
    事廢棄物貯存、清除、處理，或未依廢棄物清除、處理許可
    文件內容貯存、清除、處理廢棄物。
五、執行機關之人員委託未取得許可文件之業者，清除、處理一
    般廢棄物者；或明知受託人非法清除、處理而仍委託。
六、公民營廢棄物處理機構負責人或相關人員、或執行機關之人
    員未處理廢棄物，開具虛偽證明。　　
附件一：

附件二：